【裁判字號】    90,再易,19
【裁判日期】    901220
【裁判案由】    返還不當得利
【裁判全文】
臺灣屏東地方法院民事判決  九十年度再易字第一九號
    再審原告    甲○○
    再審被告    乙○
                丙○○
右當事人間請求返還不當得利事件，再審原告對於本院民國九十年十月三十一日九十
年度簡上字第一二九號第二審確定判決提起再審之訴，本院判決如左：
    主      文
再審之訴駁回。
再審訴訟費用由再審原告負擔。
    事      實
甲、再審原告方面：
一、聲明：求為判決原確定判決廢棄，駁回再審被告之訴。
二、陳述：
    再審被告乙○與丙○○於八十五年六月二十九日上午十一時許向再審原告索錢，
    乙○表示若再審原告不給丙○○新臺幣（下同）六千元，要帶同年月二十四日那
    個人來拿，丙○○要拆竹架等語，再審原告才付款給乙○，有丙○○八十五年六
    月二十九日收據一張為據，並非使用後付款。又乙○為契約當事人，在同年月二
    十五日下午五時五十分許已向再審原告拿走八萬元樓梯部分之工程款，答應樓梯
    部分改由陳國瑞完工，因此樓梯部分款項應由乙○支付，請求訊問證人陳國瑞。
    另調解書所載款項相差一萬七千元，開工日期不對，簽名人再審原告不認識，因
    此調解不成立，前審未訊問證人陳國瑞，亦不讓當事人提出證物，顯有就足影響
    於本件判決之重要證物漏未斟酌之違法，為此依據民事訴訟法第四百九十七條規
    定，提起再審之訴。
乙、再審被告方面：
    本件未行言詞辯論程序，再審被告亦未提出書狀作何聲明或陳述。
    理      由
一、再審原告主張原審未依再審原告聲請訊問證人陳國瑞，且未斟酌再審原告提出之
    收據，亦不讓再審原告提出證物證明調解不成立，致有違誤，足見本件前審法院
    對足生影響本件再審原告有利之判決的重要證物均疏漏未審酌，顯有民事訴訟法
    第四百九十七條之再審事由，爰聲明廢棄原判決，並請求再審被告之訴駁回。
二、按民事訴訟法第四百三十六條之七規定對於簡易訴訟程序之第二審確定終局判決
    ，如就足影響於裁判之重要證物，漏未斟酌者，得作為再審之事由，旨乃在第二
    審之終局判決，如有上述情形，原為同法第四百六十九條第六款判決不備理由之
    違法，本得上訴於第三審法院，以資救濟。然在簡易訴訟程序僅得以第四百二十
    七條第二項簡易訴訟程序之第二審裁判，其上訴利益逾第四百六十六條所定之額
    數，且其適用法規顯有錯誤為理由，始得逕向最高法院提起上訴。前述情形，則
    宜另有再審之途。因此該再審理由，就所謂「重要證物漏未斟酌」者，參諸同法
    第四百九十七條立法理由，應指前簡易訴訟程序第二審言詞辯論終結前，已經存
    在並已為證據聲明之證據，而第二審並未認為不必要而忽略證據聲明未為調查，
    或已為調查而未就其調查之結果予以判斷者而言。又必須該證物「足影響於判決
    」，換言之，須各該證物之未經斟酌，自形式上觀察，對於判決結果有影響之情
    形。本件再審原告因返還不當得利事件，不服本院九十年度簡上字第一二九號判
    決，以原審法院對於再審原告所提收據，及聲請訊問之證人，漏未斟酌，且不讓
    再審原告提出證據，提起本件再審之訴。然再審原告之主張，業據其於原審提出
    ，並經原審以「上開調解書被上訴人乙○以其子即訴外人黃清標名義為對造人，
    惟實際上參與調解之人為上訴人蔡明樹與被上訴人乙○，．．．其調解結果仍對
    實際參與調解之當事人發生效力，．．．在當事人間仍具有民法上和解之效力而
    應受其拘束。而前開調解書第二項所載「雙方就本件承造，由本日起廢止並解除
    本次承造承諾自行處理，互無糾紛，且不得向他方另有所求」，及上訴人所提出
    調解當時之結算書記載自八十五年五月二十五日至同年六月二十五日止，上訴人
    應再給付被上訴人乙○建材及工資合計七萬五千三百三十元，足見調解當時係就
    被上訴人乙○已完工部分進行調解，故再審原告主張再審被告乙○應給付剩餘之
    工程款，於法尚有未合」、「被上訴人丙○○辯稱其收受之六千元乃是上訴人於
    與被上訴人乙○之承攬契約終止後，欲使用其所搭建之竹架，所給付之對價等語
    ，亦為上訴人所不爭執，是其收受該六千元非無法律上之原因，自不發生不當得
    利之問題」，而為駁回再審原告之訴之判決，經本院調閱八十九年度簡上字第一
    一三號案卷核閱屬實。是關於再審原告主張原審漏未斟酌之收據及未訊問證人陳
    國瑞部分，此部分之證據於判決之結果顯無影響，尚不足認原審有重要證物漏未
    斟酌之違法，據以提起本件再審之訴，顯無理由。又再審原告空言主張原審不讓
    其提出證物證明調解不成立，然承前所述，民事訴訟法第四百九十七條所指之「
    證據」係指在第二審言詞辯論終結前已存在且已聲明調查之證據，經核前開民事
    案卷全卷，再審原告既未於前審提出聲明調查證明調解不成立之證據，亦無法院
    不讓其提出證據之記載，自無從認原審有重要證物漏未斟酌之違法。
三、從而，本件再審原告認原確定判決有證據未調查斟酌部分，純屬原審對於證據及
    調查方法取捨之職權，再審原告猶執前詞指摘，依前揭說明，難認原確定判決有
    何足影響於裁判之重要證物，漏未斟酌之處，是其提起本件再審之訴顯無理由，
    爰不經言詞辯論，逕以判決駁回其再審之訴。
四、據上論結，本件再審之訴為無理由，依民事訴訟法第五百零二條第一項、第七十
    八條，裁定如主文。
中      華      民      國    九十      年     十二     月     二十     日
                                    臺灣屏東地方法院民事第一庭
~B審判長法官  李麗芳
~B法      官  廖文忠
~B法      官  沈佳宜
右為正本係照原本作成。
本件不得上訴。
~B法院書記官  黃秀梅
中      華      民      國    九十      年     十二     月     二十四   日


司法院資訊處製作；財團法人民間司法改革基金會備份。
